【裁判字號】    89,訴,2089
【裁判日期】    900724
【裁判案由】    偽造文書等
【裁判全文】
臺灣高雄地方法院刑事判決                        八十九年度訴字第二八九號
    公  訴  人  臺灣高雄地方法院檢察署檢察官
    被      告  乙○○
右列被告因偽造文書等案件，經檢察官提起公訴（八十九年度偵緝字第一一一○號）
，本院判決如左：
    主  文
乙○○共同行使偽造私文書，足以生損害於公眾及他人，處有期徒刑柒月。
扣案變造丙○○國民身分證上之「乙○○」照片壹張、偽造之「丙○○」印章壹枚及
在統一發票背面領獎收據上偽造之「丙○○」印文壹枚，均沒收。
    事  實
一、乙○○於民國八十九年四月一日，見跳蚤雜誌上刊登「販賣便宜中獎統一發票」
    ，乃與不詳姓名年籍綽號「彼得」之成年男子聯絡，旋於同年月八日凌晨四時許
    ，在台北火車站前，以新台幣（下同）三千元之代價，向該名綽號「彼得」之男
    子購得偽造之統一發票一張（八十九年一、二月份、號碼ＺＢ00000000
    號、凱順實業有限公司於八十九年一月八日所開立），詎乙○○明知該名綽號「
    彼得」之男子所交付之統一發票一張係屬偽造，竟與該名綽號「彼得」之男子共
    同基於行使變造國民身分證、行使偽造私文書及意圖為自己不法所有之犯意聯絡
    ，將綽號「彼得」之男子所交付之丙○○國民身分證上之原有照片取下，並交付
    自己本人照片予綽號「彼得」之男子，由綽號「彼得」之男子將乙○○之照片換
    貼至丙○○之國民身分證上而加以變造，足生損害於丙○○及戶政機關對於國民
    身分證管理之正確性。而乙○○取得前開偽造之統一發票及變造之國民身分證後
    ，又另基於偽造印章之犯意，於同日至台北火車站附近，委請不知情之某刻印店
    老闆，偽造「丙○○」印章一枚後，旋即於同年月十日，趁至高雄旅遊時，持前
    開偽造之統一發票、印章及變造之國民身分證，於同日下午一時三十五分許，搭
    乘計程車至高雄市○○區○○路八五四號合作金庫灣內支庫（以下簡稱灣內支庫
    ），在偽造統一發票背面領獎收據之「簽名或蓋章」欄上，偽造「丙○○」之印
    文後，連同變造「丙○○」之國民身分證，持至櫃檯向該支庫行員吳永裕佯稱中
    獎欲詐領統一發票第四獎獎金四千元而行使之，足生損害於丙○○及稅捐機關對
    於統一發票給獎事項之管理及核發獎金之正確性，經吳永裕檢視發現該偽造統一
    發票之號碼係電腦打字，非以油印之方式而察覺有異，乃向凱順實業有限公司查
    詢結果並非該公司所開立之統一發票，迅即通知灣內支庫駐衛警員陳清俊協助調
    查，而乙○○發覺情形不對，遂即衝向大門逃逸，始未詐得獎金。嗣經灣內支庫
    駐衛警員陳清俊隨後追趕至支庫對面建工路七０七巷口時，突然間乙○○從巷內
    車旁竄出，陳清俊乃喝令其不能動，但乙○○聞言仍繼續逃逸，陳清俊於情急之
    下，即朝乙○○腿部射擊一槍，乙○○中槍後應聲倒地，為隨後趕至之警員當場
    逮獲，送醫救治，並扣有偽造之統一發票一張及變造「丙○○」國民身分證一枚
    。
二、案經高雄市政府警察局三民第二分局報告臺灣高雄地方法院檢察署檢察官偵查起
    訴。
    理  由
一、右揭事實，迭據被告乙○○於警訊、偵查中及本院審理時坦承不諱，核與證人吳
    永裕、白欽智、陳清俊及方嬰茵於警訊時所供述之情節相符，且扣案之「丙○○
    」國民身分證係屬變造等情，業據證人丙○○於警訊時證述：該張身分證所載年
    籍係伊本人無誤，但照片並非係伊等語屬實，而扣案之統一發票一張亦屬偽造乙
    節，亦經證人即凱順汽車有限公司職員甲○○於警訊時證稱：該張發票並非公司
    所開立，且發票章內只有負責人及電話相同，其他均不一樣等語明確；此外，復
    有偽造之統一發票一張及變造「丙○○」之國民身分證一枚扣案可資佐證，被告
    自白核與事實相符，本件事證明確，被告犯行洵堪認定。
二、按統一發票之性質，依營業稅法第三十二條之規定，係指營業人銷售貨物或勞務
    予買受人之憑證，而現行之統一發票給獎辦法，係為鼓勵買受人向營業人索取統
    一發票以杜免逃漏稅捐而設，雖在領獎時亦須占有該中獎之統一發票，但其本質
    究非於券面表彰一定財產上之權利，而係會計憑證之一種，核其性質應屬私文書
    ，不因取得統一發票後公佈中獎號碼得依給辦法兌領金之偶然事實，變易其
    私文書之性質（最高法院六十三年十一月五日第四次刑庭總會決議、台灣高等法
    院八十五年度法律座談會結論參照）。是核被告乙○○所為，係犯刑法第二百十
    六條、第二百十條之行使偽造私文書罪、第二百十六條、第二百十二條之行使變
    造國民身分證罪及第三百三十九條第三項、第一項（起訴書誤載為第二項）之詐
    欺取財未遂罪。被告偽造「丙○○」印章後，偽造「丙○○」之印文於上開領獎
    收據之行為，均係偽造私文書之部分行為，又其偽造私文書後，復持以行使，其
    偽造之低度行為為行使之高度行為所吸收，均不另論罪。至公訴人認被告乙○○
    於統一發票背面之領獎收據偽簽「丙○○」之名義填載兌資料部分，係另犯刑
    法第二百十七條之偽造署押罪，惟經核閱扣案之統一發票，被告乙○○係於統一
    發票背面領收據之「中人」欄偽填「丙○○」之姓名，依其文意應係在識別
    中人為何人，而與「簽名或蓋章」欄之簽名係表示收受領取金之用意不同，
    自不具有署押之性質，惟被告於統一發票背面領收據「中人」欄偽填之內容
    本即為該領收據（私文書）內容之一部，而應論以偽造私文書罪，而此部分法
    條復已業據公訴人提起公訴，尚無變更法條之問題，附此敘明。又被告乙○○與
    不詳姓名年籍綽號「彼得」之成年男子間，就上開行使偽造統一發票、行使變造
    國民身分證及詐欺取財犯行，有犯意聯絡及行為分擔，為共同正犯。另被告利用
    不知情之刻印店成年老闆偽造「丙○○」印章之行為，係間接正犯。被告所犯上
    開三罪間，有方法結果之牽連關係，為牽連犯，應依同法第五十五條後段規定，
    應從一重之行使偽造私文書罪處斷。爰審酌被告以同一手法詐領統一發票獎金之
    案件尚在臺灣臺北地方法院審理中，竟仍不知悔改警惕，且明知所持有之統一發
    票係屬偽造，而以變造之身分證件及偽造之印章持向銀行兌領獎金以規避查核，
    嚴重影響金融交易秩序、相關證照核發之正確性及真正名義人之權益，惡性非輕
    ，惟念其犯後坦承犯行，尚知所悔悟，而本件所行使偽造之統一發票僅一張，且
    前往灣內支庫兌領時又經該行員發現，並未得逞，所致損害非大等一切情狀，量
    處如主文所示之刑。又扣案之變造「丙○○」國民身分證上之被告乙○○之照片
    一張，係被告乙○○所有，供犯本件行使變造國民身分證罪所用之物，應依刑法
    第三十八條第一項第二款宣告沒收。另偽造之「丙○○」印章一枚，既係供被告
    犯本件偽造私印文罪所用之物，雖未扣案，然既無證據證明業已滅失，爰併同在
    統一發票背面領獎收據上偽造之「丙○○」印文一枚，均應依刑法第二百十九條
    規定，不問屬於犯人與否，併予宣告沒收。至扣案之偽造統一發票一張，雖係供
    被告犯罪所用之物，然業已因提交金融機關行使以兌領獎金，而已非屬被告所有
    之物，故不另為沒收之諭知。
據上論斷，應依刑事訴訟法第二百九十九條第一項前段，刑法第二十八條、第二百十
六條、第二百十條、第二百十二條、第三百三十九條第三項、第一項、第五十五條、
第三十八條第一項第二款、第二百十九條、罰金罰鍰提高標準條例第一條前段，判決
如主文。
中      華      民      國    九十      年      七      月    二十四    日
                                    臺灣高雄地方法院刑事第一庭
                                          法  官   陳玉聰
右正本證明與原本無異。
如不服本判決，應於判決送達後十日內，向本院提出上訴狀。
                                          書記官   鄭淑臻
中      華      民      國    九十      年      七      月   二十四     日
附錄本判決論罪科刑之法條全文：
刑法第二百十條
偽造、變造私文書，足以生損害於公眾或他人者，處五年以下有期徒刑。
刑法第二百十二條
偽造、變造護照、旅券、免許證、特許證及關於品行、能力服務或其他相類之證書、
介紹書，足以生損害於公眾或他人者，處一年以下有期徒刑、拘役或三百元以下罰金
。
刑法第二百十六條
行使第二百十條至第二百十五條之文書者，依偽造、變造文書或登載不實事項或使登
載不實事項之規定處斷。
刑法三百三十九條
意圖為自己或第三人不法之所有，以詐術使人將本人或第三人之物交付者，處五年以
下有期徒刑、拘役或科或併科一千元以下罰金。
以前項方法得財產上不法之利益或使第三人得之者亦同。
前二項之未遂犯罰之。


司法院資訊處製作；財團法人民間司法改革基金會備份。
